【裁判字號】    94,交訴,202
【裁判日期】    950310
【裁判案由】    公共危險
【裁判全文】
臺灣臺南地方法院刑事判決             94年度交訴字第202號
公  訴  人  臺灣臺南地方法院檢察署檢察官
被      告  丁○○
上列被告因公共危險案件，經檢察官提起公訴（九十四年度偵字
第二０００、二七六九號），本院判決如下：
    主  文
丁○○駕駛動力交通工具肇事，致人死而逃逸，處有期徒刑陸月
，如易科罰金，以佰元折算壹日。
    事  實
一、丁○○於民國九十三年十二月二十二日晚間，駕駛車牌號碼
    Ｙ九─五七九二號自用小貨車，沿臺南縣新市鄉○○○○道
    臺一線公路，由南往北方向行駛，於同日晚間十時三十四分
    許，途經該省道北上三一八點六公里處時，遭許春田酒後所
    駕駛，並超速行駛之車牌號碼六Ｓ─一七一０號自用小客車
    自後撞擊其所駕駛之上開小貨車正後方，丁○○所駕駛之小
    貨車後方之油壓腳架、車牌、右後方向燈、左後方向燈燈蓋
    因此破損，而原放置於上開小貨車車斗板內之馬達、鋼絲馬
    達、右後方向燈、馬達開關箱各一個、電瓶二個等物品，亦
    因而散落現場；許春田則因此受有肋骨骨折、頸椎骨折、內
    出血等傷害，嗣仍因顱內出血及腹內出血休克而於送醫急救
    途中不治死亡（丁○○另涉過失致死罪嫌部分，業經檢察官
    為不起訴處分確定）。詎丁○○於駕車肇事後並未對許春田
    採取任何救護措施或報警前來處理，旋駕車逃離現場。嗣經
    警調閱上開車禍現場附近交岔路口之監視錄影紀錄及依現場
    所發現之散落物而循線查獲上情。
二、案經許春田之配偶丙○○訴由臺南縣警察局善化分局報告暨
    臺灣臺南地方法院檢察署檢察官相驗後自動檢舉後偵查起訴
    。
    理  由
一、訊據被告丁○○對於有於上開時間，駕駛前述小貨車行經肇
    事地點，而曾與他車發生交通事故等事實，雖坦認不諱，惟
    矢口否認有何肇事逃逸之犯行，辯稱：伊一開始就知道發生
    車禍，但車禍撞擊後，隨即有二部小客車自伊所駕駛之小貨
    車右側，以時速約一百公里的速度，快速通過伊的車子，伊
    以為是其中一部車撞到伊的車，便駕車追趕，直至善化酒廠
    ，無法追及，才下車察看。伊並不知道是與被害人許春田發
    生車禍事故，所以才未下車救護，伊沒有肇事逃逸的故意云
    云。
二、經查，被告所駕駛之車牌號碼Ｙ九─五七九二號自用小貨車
    ，於九十三年十二月二十二日晚間十時三十四分許，在臺南
    縣新市鄉○○○○道臺一線公路北上三一八點六公里處，與
    被害人所駕駛之車牌號碼六Ｓ─一七一０號自用小客車，發
    生交通事故，被告於車禍發生後，並未對被害人採取任何救
    護措施或報警前來處理，旋駕車離開等情，業據被告供承不
    諱，並有道路交通事故現場圖、道路交通事故調查報告表(一)
    、(二)各一份、現場及車損照片共二十六張在卷可稽（見警卷
    第十二至十四頁、相驗卷第九至二十三頁）；又被害人因上
    開車禍而受有肋骨骨折、頸椎骨折及內出血等傷害，嗣仍因
    顱內出血、腹內出血休克，而於送醫途中，傷重不治死亡一
    情，亦有財團法人奇美醫院診斷證明書、臺灣臺南地方法院
    檢察署相驗屍體證明書及驗斷書各一份在卷可考（見相驗卷
    第十三頁、第二十四、第二十七頁至三十四頁）。綜上，被
    告於前述時、地，駕駛小貨車與被害人所駕駛之小客車發生
    交通事故，導致被害人死亡，且肇事後逕行離開現場等情，
    堪以認定。
三、惟按刑法第一百八十五條之四之肇事致人死傷而逃逸罪之成
    立，除行為人客觀上有駕駛動力交通工具，致人死傷而逃逸
    之事實外，亦需行為人主觀上對於駕車肇事，致人死傷之事
    實有認識者，始能論以該罪。被告既以前詞置辯，則本件應
    審究者為：被告是否知悉其所駕駛之小貨車係遭被害人所駕
    駛之小客車發生追撞。查：
（一）觀諸卷附現場及車損照片顯示，本件車禍造成被告丁○○
      所駕駛之小貨車後方之油壓腳架、車牌、右後方向燈、左
      後方向燈蓋破損，及被害人所駕駛之小客車車頭嚴重凹陷
      ，且前引擎蓋之中間上方處並有與被告所駕駛之小貨車烤
      漆顏色相同（藍色）之烤漆附著其上，則本件車禍造成被
      告所駕駛之小貨車後方車身與被害人許春田所駕駛之小客
      車前方車身毀損無訛。又目擊證人王群智於偵訊中結證稱
      ：伊以約時速七十公里的速度，行駛在內側快車道，死者
      （即被害人許春田）的車子從伊右側超車，在距離前面紅
      綠燈約五百公尺處，伊看到死者的車子先切到伊的車道，
      距離伊約二、三百公尺，快到紅綠燈又向右偏，然後伊前
      方就冒出一團黑煙，當時伊與黑煙中間並無車子等語（見
      九十四年度偵字第二０００號卷第三十九頁），再參以道
      路交通事故現場圖內附註欄內所載，可知本件車禍事故地
      點最高速限為時速七十公里（見警卷第十二頁）。綜上，
      本件車禍之發生，確係被害人許春田駕駛上述小客車，超
      速自後方追撞被告所駕駛之上開小貨車正後方無訛。
（二）被告及被害人所駕駛之車輛，因本件車禍而分別造成上述
      車損一節，已如前述，又原放置於被告所駕駛小貨車後車
      斗板內之馬達、鋼絲馬達、右後方向燈、馬達開關箱各一
      個及電瓶二個等物品，亦因此掉落在車禍現場等情，除有
      上述現場照片可資佐證外，亦據被告供述明確（見本院卷
      第七十五頁），被告並自陳：伊所掉落在現場之物品總重
      約二百公斤等語（見本院卷第七十七頁），由此足見本件
      車禍發生時，兩車之撞擊力道甚大，否則實不足以造成如
      上所述之重大車損及重量非輕之物品摔落地面之情形。
（三）被告雖以前詞置辯，然證人即本件車禍發生後為被告修理
      上開小貨車之永昌汽車電機負責人乙○○於審理中則結證
      稱：伊在警察局有跟警察說，被告找伊修車時，跟伊說他
      的車子被撞，對方的車子差點黏在他的貨車上面，修車當
      時被告是這麼跟伊說等語（見本院卷第六十三至六十四頁
      ），基此，參以被告自承其於發生車禍撞擊之瞬間，主觀
      上係認知遭他車由正後方追撞（見審理筆錄，本院卷第七
      十四、七十七頁），則被告在車禍發生後，顯已知悉其所
      駕駛小貨車之正後方已被他車所追撞，並看見被害人所駕
      駛之小客車，否則其當無從知悉他車有「差點黏在貨車上
      」之狀況。又依一般經驗法則，駕駛人若察覺車輛遭他車
      自後追撞，應會觀看照後鏡或隨即下車查看，確認撞擊情
      形及車輛受損之程度，並釐清相關肇事責任。況在後車強
      力追撞前車之情形，前車駕駛人應可預知雙方所駕駛之車
      輛應已遭受相當程度之損傷，實無不查看車損程度，以確
      保自身權益之理，故被告所辯，有違上述經驗法則，要難
      遽信。又證人乙○○於本院審理時，始終證稱其確曾於警
      詢時，出於自由意思對警察表示：「丁○○回答我他的車
      子被撞後對方的車子差點黏在他的貨車上面」等語，並陳
      稱被告於本次開庭前曾與其接觸，故證人乙○○另證述：
      因時間經過太久，忘記被告是否曾告知車子被撞後，對方
      的車子差點黏在被告所駕駛之小貨車上；因時間太久，已
      記不清楚「車子被撞後，對方的車子差點黏在被告所駕駛
      之小貨車上」這段話究係被告或證人自己之陳述等語，顯
      係迴護被告之詞，尚難據為有利於被告之證據，附此敘明
      。
（四）衡諸常情，於後車追撞前車之交通事故中，後車駕駛人為
      避免身體或車子遭受更大之損害，基於自我防衛之本能，
      應會採取煞車或減速措施，以減緩車輛因撞擊產生之強大
      衝力，可能造成之人、車損傷；另依一般經驗法則，後車
      以強大、正面之力量撞擊前車時，後車之駕駛人可能因此
      受傷，甚至死亡，以致無法操控車輛，則後車將可能因此
      而停駛，縱使後車駕駛人並未受傷，然依一般物理作用力
      原理，後車撞擊前車時，二車碰撞所產生之強大反作用力
      ，將使後車之車速減緩甚至停駛，且其原行進路線亦因此
      受阻，縱然後車尚能行駛，則後車之駕駛人勢必變更原行
      進路線，繞過前車始能重新加速，繼續前進。是在發生後
      車高速、強力追撞前車之交通事故中，不論如何，後車應
      無在追撞後隨即變換車道並瞬間以時速一百公里之速度超
      越前車之可能，此乃稍具駕駛經驗之人即可得知之事。而
      被告自承其自十八歲開始駕駛車輛，迄今已有約三十三年
      之駕駛經驗等語（見審理筆錄，本院卷第七十七頁），對
      此當知之甚明，而被告於發生車禍撞擊之瞬間，即已認知
      係遭他車由正後方追撞一節，已如前述，則依被告之豐富
      駕駛經驗，當無誤判本件肇事車輛係車禍發生後，隨即自
      其右側以約時速一百公里高速行駛而過之車輛之可能。故
      被告所辯，顯與一般經驗法則、社會常情有違，不足採信
      。
（五）綜合上開各節，被告於本件車禍發生時，應已知悉與其發
      生交通事故之肇事車輛為被害人所駕駛之小客車一節，堪
      以認定，被告所辯，洵無可採。本件被告主觀上對於其所
      駕駛之小貨車係與被害人所駕駛之小客車發生追撞一節，
      既有認識，其竟未停車採取任何救護措施，或報警前來處
      理，旋駕車逃離現場，則揆諸上揭關於刑法第一百八十五
      條之四之肇事致人死傷而逃逸罪之構成要件之說明，其所
      為確已該當上開罪名，應無疑問。從而，本件事證已臻明
      確，被告駕車肇事逃逸之公共危險犯行，洵堪認定。
四、核被告丁○○所為係犯刑法第一百八十五條之四之駕車肇事
    逃逸罪。爰審酌被告於本次交通事故發生當時，未曾對被害
    人採取任何救護措施，或報警前來處理，因此可能失去及時
    救護被害人以挽回其性命之良機，被告本次犯罪所造成之危
    害甚巨，又被告始終否認犯行，一再飾詞辯解，毫無悔意，
    惟被告僅國中畢業，教育程度非高，且被害人之酒後駕車及
    超速駕駛行為（參見卷附法務部法醫研究所九十四年二月四
    日法醫毒字第０九四００００三三六號函文，見相驗卷第四
    十一頁），係本件車禍發生唯一之肇事因素，被告就本件車
    禍之發生並無任何過失責任（被告所涉過失致死罪嫌部分，
    檢察官以被告就本件車禍並無過失責任而為不起訴處分確定
    ，見卷附不起訴處分書），且被告並無任何無犯罪紀錄，亦
    有臺灣高等法院被告前案紀錄表一紙在卷足憑等一切情狀，
    量處如主文所示之刑，並諭知易科罰金之折算標準。公訴人
    雖對被告具體求刑有期徒刑二年，惟本院認量處如主文所示
    之刑，已罰當其罪，併此敘明。
據上論斷，應依刑事訴訟法第二百九十九條第一項前段，刑法第
一百八十五條之四、第四十一條第一項前段、罰金罰鍰提高標準
條例第二條，判決如主文。
本案經檢察官甲○到庭執行職務。
中    華    民    國    95    年    3     月    10    日
                      交通法庭    審判長法  官    陳志成
                                        法  官    卓穎毓
                                        法  官    莊玉熙
以上正本證明與原本無異。
如不服本判決，應於判決送達後十日內，向本院提出上訴狀（應
附繕本）。
                                        書記官    劉鴻瑛
中    華    民    國    95    年    3     月    15    日
附錄法條：
刑法第一百八十五條之四
駕駛動力交通工具肇事，致人死傷而逃逸者，處六月以上五年以
下有期徒刑。


司法院資訊處製作；財團法人民間司法改革基金會備份。
